臺灣板橋地方法院刑事判決　　　　　　　　　　　　　九十年度交易字第四八七號
　　公　訴　人　臺灣板橋地方法院檢察署檢察官
　　被　　　告　甲○○
　　選任辯護人　李進成　律師
　　　　　　　　黃勝文　律師
右列被告因過失傷害案件，經檢察官提起公訴（九十年度偵字第八四七三號），本院
判決如左：
    主  文
甲○○因過失傷害人，處有期徒刑參月，如易科罰金，以參佰元折算壹日。
    事    實
一、甲○○於民國九十年一月二十日下午四時（起訴書誤書為五時）四十分許，騎乘
    車號ＡＶＤ─０九二號重型機車，沿臺北縣永和市○○○路右側車道，由永和往
    中和方向行駛，行經環河西路與保生路口時，本應注意行車速度應依標誌之規定
    ，且汽車行駛時，駕駛人應注意車前狀況，並隨時採取必要之安全措施，而依當
    時情形又無不能注意之情事，竟疏未注意，以時速七十至八十公里之車速行駛，
    適同向前方右側車道由乙○○○（業經臺灣板橋地方法院檢察署檢察官於九十年
    七月二十七日以九十年度偵字第八四七三號處分不起訴）騎乘車號ＲＸＺ─二二
    ０號輕型機車欲左轉保生路時，亦疏未注意汽車行駛至交岔路口，同向二車道欲
    左轉彎時，應距交岔路口三十公尺前換入內側車道或左轉彎車道，即率而自外側
    車道逕行左轉，甲○○因而閃避不及，撞及乙○○○機車左側車身踏板處，雙方
    因此人車倒地，乙○○○因此受有左脛骨開放性骨折併骨頭缺損骨髓炎、左手掌
    骨折創傷性攣縮之傷害，甲○○則因此受有顏面外傷併顏面骨折、右鎖骨骨折之
    傷害。甲○○於肇事後，在有偵查犯罪職權之機關尚不知何人為肇事者前，即主
    動向臺北縣警察局永和分局新生派出所員警坦承肇事接受偵訊自首。
二、案經乙○○○訴由臺北縣警察局永和分局移送臺灣板橋地方法院檢察署檢察官偵
    查起訴。
    理    由
一、訊據被告甲○○對其於前揭時地騎乘機車肇事致告訴人乙○○○受傷之事實，固
    坦承不諱，惟辯稱：當時伊騎乘機車往中和方向沿環河西路外側車道直行，當時
    伊車速比較快，但未看里程表，告訴人機車原在伊車前方，事故發生前伊未注意
    到告訴人機車，係告訴人要左轉保生路時伊才看到，但煞車不及直行撞到，事故
    發生後機車倒地位置係因為撞擊後機車向前滑行，當天伊未飲酒，撞車後伊昏過
    去，醒來時人在醫院云云。
二、然查前揭事實，業經被告於警訊時及偵查中坦承：當時有看見告訴人乙○○○要
    左轉，距離多遠想不起來，伊係直行中從後面追撞告訴人車左後面，當時車速約
    七、八十公里等語（見偵查卷第四頁、第二十四頁背面）。告訴人乙○○○於警
    訊時及偵審中並指訴甚詳稱：當時伊騎乘車號ＲＸＺ─二二０號輕型機車欲左轉
    保生路，有打方向燈，左轉時並未注意後方被告機車，被告機車係自伊車左側踏
    板處撞過來，現場地面所留血跡是伊的，車禍發生前伊車速約四、五十公里，伊
    因本件車禍致受有左脛骨開放性骨折併骨頭缺損八公分骨髓炎、左手掌骨折創傷
    性攣縮，左手第二至第五指手指關節攣縮，活動範圍僅零至四十五度之傷害等語
    （見偵查卷第五頁背面、第二十五頁、本院九十年十月十八日訊問筆錄）。又現
    場目擊證人江志明於警訊時亦證稱：當時伊駕駛車號ＨＮ－四八０五號自用小客
    車行經永和市○○○路與保生路口，告訴人騎乘機車在伊前方慢速行駛，頭往伊
    車方向看一下，完成左轉彎動作並加油門欲往前走，此時被告騎機車超越伊車，
    便撞上告訴人機車，伊即停車叫伊妻打電話叫救護車，伊有看見被告機車煞車燈
    亮起，但還是撞上等語（見偵查卷第七頁至第八頁）。此外復有道路交通事故調
    查報告表一紙、現場及車損照片十張等附卷可稽。又告訴人乙○○○因本件車禍
    受有左脛骨開放性骨折併骨頭缺損骨髓炎、左手掌骨折創傷性攣縮等傷害，有國
    立臺灣大學醫學院附設醫院先後於九十年一月二十六日、四月十九日、七月十九
    日出具之診斷證明書三紙在卷足憑。而被告因本件車禍亦受有顏面外傷併顏面骨
    折、右鎖骨骨折之傷害，有同醫院九十年二月一日出具之證明書三紙在卷可查。
三、按行車速度依標誌之規定。汽車行駛時，駕駛人應注意車前狀況及兩車併行之間
    隔，並隨時採取必要之安全措施。又駕駛人駕駛汽車，應遵守道路交通標誌、標
    線、號誌之指示。汽車行駛至交岔路口，同向二車道道路，欲左轉彎時，應距交
    岔路口三十公尺前換入內側車道或左轉彎車道。道路交通安全規則第九十三條第
    一項、第九十四條第三項、第九十條、第一百零二條第一項第五款分別定有明文
    。本件依卷附道路交通事故調查表之警繪現場圖顯示，肇事地點為專用道路、高
    架道路、匝道、無慢車道、柏油路面乾燥、無缺陷、無障礙物、視距良好、無號
    誌、無標誌、無快慢車道劃分、有速限四十公里之標誌，被告騎乘重型機車行至
    肇事地點時本應注意上開規定，而依當時情形，又無不能注意之情事，竟疏於注
    意，仍以時速七、八十公里之超速行駛，致閃避不及撞擊同車道前方左轉中之告
    訴人機車肇事。而肇事後核對現場相關跡證位置及卷附車損照片情形，肇事地點
    為同向二車道，左側車道往保生路方向有匝道供車輛左轉，匝道前方路面繪有左
    轉箭頭指示，並有雙白實線之禁止變換車道線，而在匝道前方數十公尺處尚立有
    提醒往保生路車輛靠左行駛之牌示。肇事後告訴人機車橫倒在環河西路過保生路
    匝道右側車道中央，車尾地面留有告訴人血跡，右側車道留有告訴人機車倒地後
    之括地痕長約十五公尺，被告機車則倒在二車道白虛線中間，車頭朝中和方向，
    被告機車大燈及前導流板掉落嚴重損壞，二車道均散落有二機車撞擊後之碎片。
    依此研判，被告騎乘機車行經肇事地點時，雖屬直行車但嚴重超速行駛，且未注
    意車前狀況，而告訴人騎乘機車欲左轉彎時，未依規定在匝道口三十公尺前換入
    內側車道或左轉車道，同為本件肇事原因，臺灣省車輛行車事故覆議鑑定委員會
    覆議之意見亦同此認定，有該委員會九十一年二月二十二日府覆議字第九０二八
    七二號函所附覆議意見書一件在卷可參。
四、再查告訴人因本件車禍受有左脛骨開放性骨折併骨頭缺損八公分骨髓炎、左手掌
    骨折創傷性攣縮，左手第二至第五指手指關節攣縮，活動範圍零至四十五度等傷
    害，有前揭臺大醫院之診斷證明書為證，已見前述。經本院函查臺大醫院關於告
    訴人傷後治療復原情形，目前左側脛骨癒合不良，左足踝固定，無法做任何範圍
    之運動，在副木固定之情形下，可以助行器做緩慢行走，其左下肢確定無法完全
    復原，將來左下肢併左足功能可以達到最好預期結果係造成終身跛行，必須仰賴
    拐杖助行，又其左手第二至第五中位指節攣縮，活動範圍現為零到六十度（正常
    應為零到九十度），雖然會對一般活動有影響，也比較無力，但已可從事一些輕
    緩的家事活動，有該醫院九十一年四月三日（九十一）校附醫秘字第九一０００
    ０六六八五號函一紙在卷可考。經本院電詢臺大醫院主治醫師張志豪就上開函覆
    內容解釋稱：告訴人左脛骨癒合不良，係指其骨折部分癒合狀況不佳，致左腳歪
    曲，左足踝固定，係指經施以手術將左足踝固定，足踝無法再自由轉動，但左腿
    膝蓋以上仍屬正常，最近一次診療情形告訴人已可改用拐杖助行，預估未來五至
    七年仍需靠柺杖助行，將來雖有可能恢復至無需柺杖助行之程度，但因骨頭缺損
    ，仍造成跛行等語（見本院卷附電話查詢登記表）。按刑法第十條第四項第四款
    所謂「毀敗一肢以上之機能」之重傷害，係指肢體因傷害之結果完全喪失其效用
    者而言，初不以驗斷時之狀況如何為標準，如經過相當之診治而能回復原狀，或
    雖不能回復原狀而僅祇減衰其效用者，仍不得謂該款之重傷。而同條第六款所謂
    「其他於身體或健康，有重大不治或難治之傷害」，係指除去同項第一款至第五
    款之傷害而於身體或健康有重大不治或難治之傷害者而言，故須不合於前五款所
    列舉之重傷，始有其適用。有最高法院二十八年度上字第一０九八號、二十五年
    度上字第四六八０號、四十八年度臺上字第一九四號判例可參。本案告訴人所受
    傷害依前開函覆及醫師之說明，尚難認其左腿及左手已達完全喪失效用之程度，
    應認屬普通傷害。而告訴人所受傷害與被告之過失行為間顯有相當因果關係，綜
    上事證明確，被告犯行堪予認定。
五、核被告甲○○所為，係犯刑法第二百八十四條第一項前段之過失傷害罪。查被告
    在有偵查犯罪職權之機關尚不知何人為肇事者前，即主動向臺北縣警察局永和分
    局新生派出所員警坦承肇事並接受偵訊，有該分局九十年一月二十日填具之自首
    調查表一紙在卷可查，為對於未發覺之罪自首而受裁判，依刑法第六十二條前段
    規定應減輕其刑。爰審酌被告過失之程度、所生之損害、告訴人對本件交通事故
    與有過失、及犯罪後迄未能與告訴人達成賠償之和解等一切情狀，量處如主文所
    示之刑，並諭知易科罰金之折算標準，以示懲儆。
六、至被告因本件車禍亦受有顏面外傷併顏面骨折、右鎖骨骨折之傷害，其於警訊時
    亦曾對告訴人提起過失傷害之告訴。惟檢察官偵查後誤認告訴人無過失，於九十
    年七月二十七日以九十年度偵字第八四七三號處分不起訴在案。經本院查證結果
    ，告訴人對於本件車禍之發生既與有過失，詳見前述，該不起訴處分自有可議之
    處，惟此部分未經起訴本院無權予以審究，附此敘明。
據上論結，應依刑事訴訟法第二百九十九條第一項前段，刑法第二百八十四條第一項
前段、第六十二條前段、第四十一條第一項，罰金罰鍰提高標準條例第一條前段、第
二條，判決如主文。
本案經檢察官簡美慧到庭執行職務。
中      華      民      國      九 十 一    年     五     月     九     日
                                               臺灣板橋地方法院交通法庭
                                                   法  官    談      虎
右正本證明與原本無異。
如不服本判決，應於判決送達後十日內，向本院提出上訴狀。
                                                   書記官    陳  君  偉
中      華      民      國      九 十 一    年     五     月     九     日
附錄本案論罪科刑法條全文
刑法第二百八十四條第一項
  因過失傷害人者，處六月以下有期徒刑、拘役或五百元以下罰金。致重傷者，處一
  年以下有期徒刑、拘役或五百元以下罰金。
